【裁判字號】    89,台上,2825
【裁判日期】    890518
【裁判案由】    違反麻醉藥品管理條例
【裁判全文】
最高法院刑事判決                              八十九年度台上字第二八二五號
    上  訴  人  甲○○
    選任辯護人  林志忠律師
                李郁芬律師
右上訴人因違反麻醉藥品管理條例案件，不服台灣高等法院台中分院中華民國八十七
年三月六日第二審判決（八十六年度上訴字第二二一二號，起訴案號：台灣南投地方
法院檢察署八十六年度偵字第二九五六號），提起上訴，本院判決如左：
    主  文
原判決撤銷，發回台灣高等法院台中分院。
    理  由
本件原判決認定上訴人甲○○與同居之男友蔡新源（另案起訴、審理）共同意圖營利
，基於概括之犯意，於民國八十六年一、二月間，先後在南投縣埔里鎮○○街八號及
同鎮○○路二巷十四號等其二人以前租住處，連續二次（上開地點各一次）非法販賣
安非他命予楊江彬吸用。迨至同年五月二十日二十三時許，在埔里鎮○○○街二四三
巷六號四樓之一其二人同居處為警查獲等情。因而撤銷第一審無罪之判決，改判論處
上訴人連續非法販賣化學合成麻醉藥品罪刑，固非無見。
惟查：(一)、科刑判決所認定之事實，與所採之證據，不相適合，即屬證據上理由矛盾
，其判決當然為違背法令。原判決認定上訴人與其同居男友蔡新源於八十六年一、二
月間，先後在南投縣埔里鎮○○街八號及同鎮○○路二巷十四號等其二人以前租住處
，連續二次（上開地點各一次）非法販賣安非他命予楊江彬吸用。然遍查全部卷證，
並無上訴人或其男友蔡新源曾租住上開二處之任何資料，且依卷內全部訊問筆錄之記
載，南投縣埔里鎮○○街八號為證人楊江彬之住所（見偵查卷第三二頁、第六五頁，
第一審卷第三二頁反面，原審卷第三三頁），楊江彬除於偵查中供證同鎮○○路二巷
十四號係其妻之住處外（見偵查卷第六五頁反面），並於原審證述前揭二處均為其所
住地方（見原審卷第三三頁）。則原審遽認上開二處所係上訴人與蔡新源以前同居及
販賣安非他命之場所，其事實之認定與採憑之證據，顯屬不相適合，自有證據上理由
矛盾之違誤。(二)、有罪判決書，應記載對於被告有利證據不採納之理由，如漏未記載
，即有判決不備理由之違背法令，刑事訴訟法第三百十條第二款、第三百七十九條第
十四款規定甚明。上訴人及蔡新源均陳稱渠等係八十六年三月間才認識，同年四月八
日始租屋同居（見第一審卷第八頁、第二四頁），證人楊江彬亦供證：「我三月份時
才知道她們在一起」（見第一審卷第三三頁反面），原審認上訴人與蔡新源係八十六
年一、二月間即租屋同居，已難謂與卷證資料相符。又上訴人所辯與蔡新源認識及開
始同居之時間如果屬實，其似不可能於認識前之八十六年一、二月間，即與蔡新源有
非法販賣安非他命之犯意聯絡與行為分擔。此項事證自屬對上訴人有利，惟原審未予
審酌，又未說明何以不採納該等證據之理由，已有判決不備理由之違法。(三)、原判決
理由論述於八十六年五月二十日二十三時許，為警在上訴人與蔡新源同居處所查獲之
電子秤一個、電子計算機一個、空塑膠袋十個，係屬上訴人與蔡新源所有供犯罪所用
之物，而依法宣告沒收之，惟事實欄僅記載查扣上開之物為證，並未認定係供上訴人
犯罪使用，理由欄內復未說明其為上開論述所採憑之證據及理由，亦有判決不備理由
之違法。又所謂買賣，自須當事人間就買賣標的物及價金均達成合意，始克成立。原
判決認定上訴人與蔡新源共同非法販賣安非他命予楊江彬，然就買賣之價金為何，則
漏未記載，致上訴人是否具有營利之意圖，無從憑認，亦不無可議。上訴意旨指摘原
判決不當，尚非全無理由，應認有發回更審之原因。又毒品危害防制條例已於八十七
年五月二十日公布施行，對於販賣第二級毒品安非他命，該法第四條第二項亦明文處
罰，案經發回，併應注意新舊法律適用之比較，附此明。
據上論結，應依刑事訴訟法第三百九十七條、第四百零一條，判決如主文。
中      華      民      國    八十九    年      五      月     十八     日
                              最高法院刑事第十二庭
                                  審判長法官  陳  炳  煌
                                        法官  陳  正  庸
                                        法官  陳  世  雄
                                        法官  徐  文  亮
                                        法官  吳  信  銘
      右正本證明與原本無異
                                              書  記  官
中      華      民      國    八十九    年      五      月    二十九    日


司法院資訊處製作；財團法人民間司法改革基金會備份。
